最  高  行  政  法  院  裁  定
111年度上字第641號
上  訴  人  蔡宗佩                                 
被 上訴 人  財政部中區國稅局

代  表  人  吳蓮英              
上列當事人間綜合所得稅事件，上訴人對於中華民國111年6月22
日臺中高等行政法院110年度訴字第278號判決，提起上訴，本院
裁定如下：
　　主  文
上訴駁回。
上訴審訴訟費用由上訴人負擔。
　　理  由
一、按對於高等行政法院判決之上訴，非以其違背法令為理由，
    不得為之，行政訴訟法第242條定有明文。依同法第243條第
    1項規定，判決不適用法規或適用不當者，為違背法令；而
    判決有同法條第2項所列各款情形之一者，為當然違背法令
    。是當事人對於高等行政法院判決上訴，如依行政訴訟法第
    243條第1項規定，以高等行政法院判決有不適用法規或適用
    不當為理由時，其上訴狀或理由書應有具體之指摘，並揭示
    該法規之條項或其內容；若係成文法以外之法則，應揭示該
    法則之旨趣；倘為司法院大法官解釋，則應揭示該解釋之字
    號或其內容。如以行政訴訟法第243條第2項所列各款情形為
    理由時，其上訴狀或理由書，應揭示合於該條項各款之事實
    。上訴狀或理由書如未依此項方法表明，或其所表明者與上
    開法條規定不合時，即難認為已對高等行政法院判決之違背
    法令有具體之指摘，其上訴自難認為合法。
二、上訴人係奇聖會計師事務所之負責人，民國107年度綜合所
    得稅結算申報，列報源自該事務所執行業務所得新臺幣（下
    同）1,492,773元；被上訴人依據查得資料，核定執行業務
    所得4,179,766元，並核定綜合所得總額4,386,613元，綜合
    所得淨額2,861,406元，補徵稅額473,101元。上訴人不服，
    申經復查、訴願遭駁回，循序提起行政訴訟，求為判決撤銷
    訴願決定及原處分。經原判決駁回。
三、上訴人對原判決上訴，主張略以：
　㈠依司法院釋字第361號解釋意旨檢視被上訴人核定之純益率明
    細表發現，「107年度執行業務者費用標準－會計師為核定收
    入總額30%」（下稱系爭費用標準）遠低於核定平均費用率7
    3.83%（1－平均純益率26.17%），且在總數294筆中，僅有5
    筆費用率在系爭費用標準以下，可知系爭費用標準嚴重低於
    「會計師業一般費用率」。
　㈡原審僅以「會計師公會系爭年度未表示意見」為由，主觀認
    定系爭費用標準合法，而不採核定平均費用率。惟臺中市會
    計師公會只是未回覆徵詢意見，同時也未提出任何數據，並
    非一定是同意。況縱公會107年默示同意，但當稽徵機關108
    年至109年還是將費用標準訂為30%時，社團法人中華民國會
    計師公會全國聯合會（下稱全聯會）卻建請修定為79%及70%
    ，顯見公會態度前後不一。而以被上訴人核定之平均費用率
    73.83%、金融監督管理委員會（下稱金管會）調查系爭年度
    會計師業之平均費用率83.5%及行政院主計總處（下稱主計
    處）最近年度調查會計服務業之平均費用率82.1%來看，費
    用率30%顯與實際狀況不符。另會計師費用標準自61年訂為3
    0%後，迄今未曾改變，稽徵機關不問年度、公會意見、會計
    師業所得狀況有如何不同，皆以固定不變費用標準推計會計
    師之所得額，自違反司法院釋字第218號解釋意旨。
　㈢依執行業務所得查核辦法第8條及所得稅法施行細則第13條第
    1項規定，上訴人未提示帳證時，被上訴人即應依照會計師
    業之一般費用標準核定。且為確保計算會計師業一般費用率
    之正確性，當然要採真實可靠之數據。而核定平均費用率既
    經被上訴人核定，且被核定者多依法設帳，可見該數據真實
    可靠。若連該核定數據都不能作為判斷依據，則毫無佐證數
    據之系爭費用標準30%，更無理由可作為判斷依據，原審否
    准上訴人採用核定平均費用率，作為判斷系爭費用標準之合
    法性，顯違反所得稅法施行細則第13條第1項規定。
　㈣推計課稅係採「經濟上之可能」，而非片面採取稽徵機關及
    公會之意見，特別是違反事實之錯誤意見。本件稽徵機關雖
    有完成徵詢公會之程序，但所訂之費用率30%確實嚴重低於
    「會計師業一般費用率」。而原審僅憑「會計師公會系爭年
    度未表示意見」為由，即主觀認定系爭費用標準合法，完全
    不採被上訴人核定之平均費用率、金管會及主計處之調查數
    據等客觀證據，即違反法令、證據及經驗法則。
四、本院按：
　㈠上訴人雖以原判決違背法令為由提起本件上訴，惟查原判決
    已論明：
  1.為研擬「稽徵機關核算107年度執行業務者之收入標準」、
    「107年度執行業務者費用標準」，被上訴人臺中分局以107
    年8月21日中區國稅臺中綜所字第1070159022號函，請臺中
    市護理師護士公會、臺中市直轄市地政士公會、臺灣省土地
    登記專業代理人公會聯合會、臺中市營養師公會、臺中市牙
    體技術師公會、臺中地區公證人公會、臺中市醫事檢驗師公
    會、臺灣省機械技師公會、臺中市結構工程技師公會、臺中
    市會計師公會及臺中市稅務代理人協會，對107年度收入及
    費用標準提供意見，並請於107年8月31日前填妥意見表回覆
    辦理之。惟臺中市會計師公會對於107年度會計師業務之收
    入及費用標準，並未表示有須調整之意見；是上訴人提出全
    聯會函請財政部、財政部臺北國稅局等修正會計師執行業務
    收入費用標準之函件，尚未足作何有利於上訴人之認定。故
    財政部彙整各地區國稅局徵詢各該業同業公會意見後，以財
    政部108年3月4日台財稅字第10704672981號令（下稱108年3
    月4日令）核定107年度執行會計師業務之必要費用比率仍維
    持30%比率，核與所得稅法施行細則第13條第2項規定無違。
　⒉又財政部核定上開107年度執行業務者費用標準之性質，乃植
    基於典型、常態之事實，經由團體價值判斷以建立共同標準
    ，取代對於無從完全探知之特殊個案事實評價，仍容許納稅
    義務人針對其個案異於典型事實情況之存在提出證據予以推
    翻，並無強制剝奪個案納稅義務人之合法租稅權益。則財政
    部108年3月4日令訂定107年度執行業務者費用標準，就執業
    會計師部分，未依法辦理結算申報，或未依法設帳記載並保
    存憑證，或未能提供證明所得額之帳簿文據者，應依核定收
    入總額按30%標準計算必要費用，自為法之所許。再依所得
    稅法第14條第1項第2類第2款之規定，執行業務者應設置帳
    簿、憑證等，且依執行業務所得查核辦法第3、8條之規定，
    執行業務所得係以收付實現為原則；則執行業務者倘未能提
    供帳簿文據以證明其所得額，稅捐稽徵機關應依所得稅法第
    83條及同法施行細則第13條規定訂定之收費及費用標準核定
    所得額。
　⒊再被上訴人函覆轄內各會計師事務所107年度核定純益率明細
    ，說明「依明細表所示，本局核定轄內各會計師事務所107
    年度純益率為0-70.03%不等，『平均純益率為26.17%』
　　，因其業務屬熟稔稅法規定及帳務記載之執業會計師，對其
    執行業務之收支，『多依法設帳記載，並於稽徵機關調查階
    段，提示相關帳簿文據』，履行釐清該項所得額之協力義務
    ，經本局依其帳證予以核定純益率。然上訴人於稽徵機關進
    行調查或其復查時均未提示其執業之奇聖會計師事務所依法
    設帳記載並保存憑證，或未能提供證明所得額之帳簿文據，
    自應依法按財政部訂定之費用標準核定其所得額。」可知被
    上訴人轄內會計師事務所107年度平均純益率固為26.17%，
    但因該等執業會計師事務所多依法設帳記載，並提示相關帳
    簿文據以供核查，稽徵機關自可核實認定收入及費用額以核
    定執行業務收入，惟上訴人並未提出相關帳簿文據供被上訴
    人審查，自無從核實查定，亦不得以被上訴人轄內會計師事
    務所107年度平均純益率為26.17%，即謂被上訴人於本件所
    採計系爭費用標準即會計師：核定收入總額之30%係屬過低
    。至上訴人所提出金管會關於107年會計師事務所全年利潤
    率及主計處關於會計服務業之利潤率等資料，與被上訴人依
    所得稅法第14條第1項第2類第2款、執行業務所得查核辦法
    第3、8條、所得稅法第83條及同法施行細則第13條規定訂定
    之系爭費用標準等財稅規定，核定上訴人執行業務所得者無
    涉，難以推認被上訴人核定有違誤。
  ⒋至於司法院釋字第218號解釋係以財政部67年4月7日（67）臺
    財稅字第32252號函及69年5月2日（69）臺財稅字第33523號
    函釋關於個人出售房屋，未能提出交易時實際成交價格及原
    始取得之實際成本之證明文件者，不問年度、地區、經濟情
    況如何不同，一律以出售年度房屋評定價格之20%計算其財
    產交易所得，有失公平合理，不盡符所得稅法所定推計核定
    之意旨，而應自該解釋公布之日起6個月內停止適用；惟此
    解釋係就個人出售房屋所為，與會計師執行業務所扣除費用
    之推計標準並不同；且財政部每年各地區國稅局均函詢會計
    師同業公會之意見後，逐年重新核定費用標準，自不能因無
    調整費用比率，即引用上開解釋意旨，指摘系爭費用標準違
    法或違憲等語。　　
　㈡經核其上訴理由，無非係重述其在原審提出而為原審所不採之主張，或重申其一己之法律見解，就原審取捨證據、認定事實之職權行使，指摘其為不當，並就原審已論斷者，泛言未論斷或論斷違法，而非具體表明合於不適用法規、適用法規不當、或行政訴訟法第243條第2項所列各款之情形，難認對原判決之如何違背法令已有具體之指摘。依首開規定及說明，應認其上訴為不合法。　　　　　　　　　　　　
五、據上論結，本件上訴為不合法。依行政訴訟法第249條第1項
    前段、第104條、民事訴訟法第95條、第78條，裁定如主文
    。
中　　華　　民　　國　　111　 年　   9　  月　  15    日
                    最高行政法院第二庭
                        審判長法官　帥  嘉  寶  
                              法官　林  玫  君 
                              法官　李  玉  卿
　　　　　　　　　　　　　　　法官  洪  慕  芳
　                            法官　鄭  小  康
　　　　　　　　　　　　　　　 
以  上  正  本  證  明  與  原  本  無  異
中　　華　　民　　國　　111　 年　   9　  月　  15    日
                              書記官　徐  子  嵐